【裁判字號】    95,易,312
【裁判日期】    950512
【裁判案由】    妨害自由
【裁判全文】
臺灣臺北地方法院刑事判決               95年度易字第312號
公  訴  人  臺灣臺北地方法院檢察署檢察官
被      告  甲○○
上列被告因妨害自由案件，經檢察官提起公訴（九十五年度撤緩
偵字第二七號），本院判決如下：
    主    文
甲○○以強暴妨害人行使權利，處拘役參拾日，如易科罰金，以
參佰元折算壹日。緩刑貳年。
    事    實
一、甲○○於民國八十八年十一月八日與樂揚建設股份有限公司
    （以下簡稱樂揚公司）簽訂買賣契約，購買該公司基地坐落
    台北市○○區○○段二小段一九八地號等十八筆土地之「幾
    何中心」Ｆ棟三樓預售屋一戶，總價一千零五十萬元，並給
    付分期價款計一百七十九萬元，於九十一年二月中旬因獲悉
    同棟十樓之售價較低認為遭樂揚公司欺罔而訴請解約返還價
    金，經本院民事庭於九十一年六月四日以九十年度訴字第一
    九八三號判決樂揚公司應給付甲○○六十三萬五千元，及自
    九十年三月二十四日起至清償日止，按年息百分之五計算之
    利息，其餘一百十五萬五千元則係樂揚公司因甲○○違約而
    得之違約金，而遭駁回，該案並確定。惟甲○○不甘損失一
    百十五萬五千元，雖經法院判決確定在案，猶多次前往台北
    市○○○路○段一百九十九號樂揚公司及台北市○○路○段
    五八號該公司負責人夫妻段幼龍、乙○○住處要求其二人退
    還其餘價款，仍然未獲回應，於九十二年六月十一日上午甲
    ○○又前往樂揚公司找負責人段幼龍、乙○○夫妻，始終被
    擋在一樓大廳不得其門而入，直至當日下午下班時間甲○○
    見猶無法與段幼龍、乙○○碰面，遂離開樂揚公司轉往台北
    市○○路○段五八號前等候，至當日下午六時二十五分許，
    段幼龍駕駛自用小客車載妻乙○○抵台北市○○路○段五八
    號住處車庫大門前，並持遙控器開車庫門，在該處等候之甲
    ○○見狀立即衝至段幼龍所駕駛而內載乙○○之自用小客車
    車頭前面，接著整個人趴在引擎蓋上並大聲辱罵，阻擋證人
    段幼龍、告訴人乙○○夫妻二人駕車進入車庫，達數分鐘之
    久，以此強暴方式妨害段幼龍、乙○○夫妻二人駕車進入車
    庫之權利，嗣經警衛上前勸阻並告知已經報警後，甲○○始
    起身，不久台北市政府警察局文山第一分局指南派出所警員
    亦趕抵現場請甲○○、乙○○回指南派出所製作筆錄。
二、案經乙○○提出告訴由台北市政府警察局文山第一分局移送
    台灣台北地方法院檢察官偵查後為緩起訴處分（九十二年度
    偵字第二二○八二號），嗣因於緩期訴處期間又起意以強暴
    方式妨害乙○○自由離去之權利而經檢察官撤銷緩起訴處分
    並起訴。
    理    由
一、訊據被告甲○○否認有上揭強制犯行，辯稱：「…我沒有趴
    在他車子引擎蓋子，我當時人站在駕駛座旁邊，請他下來跟
    我說清楚，並沒有擋在車子正前方阻擋他的去路…」（九十
    五年三月十五日準備程序）、「…他們老早遠遠就看到我在
    那邊，老早車子就已經停在那邊了，乙○○就已經請他先生
    下車了，我在那邊哭倒，已經哭到胃痙攣…乙○○請段幼龍
    先下車請她小叔來將車開走，警衛人高馬大就將我拉走…我
    請他下來他不下來，我在那邊哭到胃痙攣，我在那邊不知所
    措，我一整天不吃不喝不知道怎麼辦，我被他們蹂躪一整天
    …我是要請他跟我講，我是哭到胃痙攣，我是哭倒了趴在那
    邊…」（九十五年四月二十六日本院審理）等語。經查，(一)
    被告於八十八年十一月八日與樂揚公司（以下簡稱樂揚公司
    ）簽訂買賣契約，購買該公司基地坐落台北市○○區○○段
    二小段一九八地號等十八筆土地之「幾何中心」Ｆ棟三樓預
    售屋一戶，總價一千零五十萬元，並給付分期價款計一百七
    十九萬元，於九十一年二月中旬因獲悉同棟十樓之售價較低
    認為遭樂揚公司欺罔而訴請解約返還價金，經本院民事庭於
    九十一年六月四日以九十年度訴字第一九八三號判決樂揚公
    司應給付被告六十三萬五千元，及自九十年三月二十四日起
    至清償日止，按年息百分之五計算之利息，其餘一百十五萬
    五千元則係樂揚公司因被告違約而得之違約金，而遭駁回，
    該案並確定各情，已據被告供述在卷，並有本院九十年度訴
    字第一九八三號民事判決書查詢資料一份在卷可稽；又雖然
    民事訴訟判決被告僅得取回六十三萬五千元，且已經確定，
    被告因不甘一百十五萬五千元之巨額價款充作違約金沒收之
    損失，猶多次前往樂揚公司及台北市○○路○段五八號找告
    訴人乙○○，段幼龍夫妻要求退還其餘價金之情，已據被告
    自承在卷。(二)於九十二年六月十一日上午被告又前往樂揚公
    司找負責人證人段幼龍、告訴人乙○○夫妻，惟始終被擋在
    一樓大廳不得其門而入，直至當日下午下班時間被告見猶無
    法與證人段幼龍、告訴人乙○○碰面，遂離開樂揚公司轉往
    其二人住處前等候，由當日下午六時許等至當日下午六時二
    十五分許，證人段幼龍駕駛自用小客車載妻告訴人乙○○抵
    住處車庫大門前，並持遙控器開車庫門，在該處等候之被告
    見狀立即衝至證人段幼龍所駕駛而內載告訴人乙○○之自用
    小客車車頭前面，接著整個人趴在引擎蓋上並大聲辱罵，阻
    擋證人段幼龍、告訴人乙○○夫妻二人駕車進入車庫，達數
    分鐘之久，嗣經警衛上前勸阻並告知已經報警後，被告始起
    身一節，亦據告訴人乙○○於九十五年四月二十六日本院審
    理時具結證述綦詳，核與證人李文孝於九十二年六月十二日
    警詢、證人段幼龍於九十二年十一月十一日偵查時證述「…
    我（李文孝）於本月（九十二年六月）十一日十八時左右，
    擔任水鋼琴之警衛勤務時，甲○○向我詢問段幼龍是否返家
    ，我回答他尚未返家，甲○○就在大樓（警衛室）等候，於
    十八時二十五分左右，段先生之座車…返家時，甲○○即衝
    向前，雙手趴在引擎蓋上，我發現不對，立即勸他，甲○○
    不聽勸阻，我立即報警處理…警方於十八時三十五分許到達
    現場後請雙方當事人到派出所處理…」、「…我（段幼龍）
    還沒有按遙控器，他就跑過來，我看他過來，就停下來，我
    有請他走，他不肯…一直等了一、二十分，他不肯走，我只
    好下車走了，車子還停在那邊。當時我已在車庫前面了，那
    是公用車庫，警察來之前，他氣消了，就走開了…」等情形
    相符，而且被告於九十二年六月十一日警詢、九十二年十一
    月十一日偵查時供稱：「…我只擋他們的車只約二、三分鐘
    要求和我相談…」、「…我攔他車，我要向他要錢」等詞，
    亦供承有攔阻證人段幼龍、告訴人乙○○乘坐之車輛進入車
    庫之行為。(三)至於被告嗣於本院準備程序、審理時則否認有
    攔阻證人段幼龍、告訴人乙○○坐車進入車庫之行為，惟其
    上開辯解，或稱其站在駕駛座旁請駕駛下車、或稱段幼龍駕
    車返家時老遠前即看見其而停車，其亦立即為警衛拉走，或
    其因等候一整天且未進食，胃痙攣而倒在車引擎蓋上，而前
    後均不相同，參酌被告於九十四年三月七日中午十二時許，
    因前揭購屋價金一百十五萬五千元充作違約金而被樂揚公司
    沒收一事，又前往樂揚公司，而在該公司一樓大廳與告訴人
    乙○○發生爭執，進而徒手拉住告訴人乙○○制止其離去，
    而經本院於九十五年一月九日以九十四年度易字第一九二○
    號判處拘役三十日確定（亦據被告及告訴人陳明在卷，並有
    本院九十四年度易字第一九二○號判決可稽），及被告於九
    十五年四月二十六日本院審理時猶情緒激動指陳購屋價金被
    樂揚公司沒收，且遭該公司負責人夫妻即告訴人乙○○、證
    人段幼龍夫妻蹂躪、踐踏人格等詞各情，足徵被告至今猶對
    本院民事庭於九十一年六月四日判決購屋價金一百十五萬五
    千被充作違約金而為樂揚建設公司沒收一事無法釋懷，從而
    ，更早之九十二年六月十一日，當日被告一早即前去樂揚公
    司找證人段幼龍、告訴人乙○○夫妻要求退還被沒收之價金
    ，因遭阻擋在一樓大廳不得其門而入，直至當日下午下班時
    間猶無法與證人段幼龍、告訴人乙○○碰面，乃離開轉往其
    二人住處前等候，終見駕車自外返家之證人段幼龍、告訴人
    乙○○二人時，因情緒激動而衝至其二人之座車前，並將身
    體趴在引擎蓋上阻擋車進入車庫之舉措，尚屬合理反應，告
    訴人乙○○、證人段幼龍、李文孝上揭陳述之情形應真實可
    採，況且被告於九十五年四月二十六日本院審理時亦曾供承
    ：「…當時我確實有擋在車子前面，身體趴在車子引擎蓋上
    面，我是要請對方下來。證人（乙○○）答應我退錢，可是
    都沒有履行，一再蹂躪、踐踏我…」等語，足見，被告前揭
    辯解均是卸責之詞，不足採信。本件事證明確，被告犯行堪
    予認定。
二、證人段幼龍駕車內載妻即告訴人乙○○暫停在住處車庫大門
    前等候車庫門上升開啟後進入，被告衝至該車前面，進而將
    身體趴在該車引擎蓋上，證人段幼龍因而無法駕車進入車庫
    內，其夫妻二人得自由駕車進入車庫之權利自是受到妨害，
    核被告所為係犯刑法第三百零四條第一項之以強暴妨害人行
    使權利罪。被告一強暴行為致使同坐車內之告訴人乙○○、
    段幼龍二人得駕車自由進入車庫之權利受到妨害，為一行為
    觸犯數罪名之想像競合犯，從一重之以強暴妨害人行使權利
    罪論處。爰審酌被告因與告訴人間之債務糾紛，即以強暴妨
    害告訴人行使權利，被告之動機及行為是屬可議，惟念其遭
    沒收之解約違約金高達一百十五萬五千元，損失不貲，告訴
    人亦當庭表示不予追究及被告犯罪後態度等一切情狀，量處
    如主文所示之刑，並諭知易科罰金之折算標準。末查，被告
    未曾受有期徒刑以上刑之宣告，有臺灣高等法院被告全國前
    案紀錄表可按，經此起訴審判後，當能知所警惕，信無再犯
    之虞，本院認為前開宣告之刑，以暫不執行為適當，併宣告
    緩刑二年，用啟自新。
據上論斷，應依刑事訴訟法第二百九十九條第一項前段，刑法第
三百零四條第一項、第四十一條第一項前段、第五十五條、第七
十四條第一款，罰金罰鍰提高標準條例第一條前段、第二條，判
決如主文。
本案經檢察官高怡修到庭執行職務。
中    華    民    國    95    年    5     月    12    日
                  刑事第十庭 審判長 法  官 林婷立
                                    法  官 黃雅芬
                                    法  官 林柏泓
如不服本判決，應於判決送達後十日內向本院提出上訴狀（應抄
附繕本）。告訴人或被害人如對於本判決不服者，應具備理由請
求檢察官上訴，其上訴期間之計算係以檢察官收受判決正本之日
期為準。
以上正本證明與原本無異。
                                    書記官 劉新怡
中    華    民    國    95    年    5     月    12    日
附錄本案論罪科刑所依據之法條：
中華民國刑法第三百零四條
(強制罪)
以強暴、脅迫使人行無義務之事或妨害人行使權利者，處三年以
下有期徒刑、拘役或三百元以下罰金。
前項之未遂犯罰之。


司法院資訊處製作；財團法人民間司法改革基金會備份。
